【裁判字號】    90,交易,541
【裁判日期】    901212
【裁判案由】    過失傷害
【裁判全文】
臺灣板橋地方法院刑事判決                          九十年度交易字第五四一號
    公  訴  人  臺灣板橋地方法院檢察署檢察官
    被      告  甲○○
右列被告因過失傷害案件，經檢察官提起公訴（九十年度偵字第一四六八五號），本
院判決如左：
    主  文
甲○○因過失傷害人，處拘役肆拾日，如易科罰金，以參佰元折算壹日。
    事  實
一、甲○○於民國（下同）九十年三月二十一日上午十一時五十分許，駕駛車號ＷＳ
    Ｏ－七四三號輕型機車，沿臺北縣板橋市○○街往該市○○路方向行駛，行至臺
    北縣板橋市○○街板橋國小後門附近，欲接送就讀於板橋國小下課之孫子，其本
    應注意依道路交通安全規則第九十條及第九十一條第二款之規定駕駛車輛，應遵
    守路交通標誌、標線之指示，且左轉彎時，應先顯示車輛前後之左邊方向燈，由
    駕駛人表示左臂平伸，手掌向下之手勢，而當時為白晝，雖有下雨，但光線良好
    ，道路為柏油路面、無障礙物，視線良好，並無不能注意之情事，竟疏於注意，
    欲擅自越分向限制線（雙黃線）左轉，惟當其將車頭左偏，尚未駛至分向線之際
    ，適有同向左後方、騎乘車號ＦＤ八－四九三號重型機車之乙○○見狀剎車不及
    而撞擊至甲○○騎乘機車右後側，致使乙○○因此倒地，受有右小腿皮下瘀血、
    右膝前十字韌帶鬆脫併輕後積液之普通傷害。
二、案經乙○○訴由臺北縣警察局板橋分局報請臺灣板橋地方法院檢署檢察官偵查起
    訴。
    理  由
一、被告甲○○犯罪證據部分：
（一）、被告甲○○於警訊時坦承：「於九十年三月二十一日十一時五十分在板市○
        ○街板橋國小後門，我騎機車ＷＳＯ－七四三號機車且將要去接我孫子下課
        ，正要左轉時，一部機車（ＦＤ八－四九三，駕駛乙○○）自後方撞到我的
        機車後摔倒，．．．」（詳參偵查卷第三頁反面九十年六月二十九日警訊筆
        錄）；其復於檢察官訊問時供承：「那天有下雨，我在雙黃線左轉要接小孩
        ，我聽到碰一聲，我不清楚他是有撞到我，只看到她跌倒，我就過來問他，
        ．．．」（詳參偵查卷第二十一頁九十年九月二十四日訊問筆錄）；其再於
        本院調查時自白：「九十年三月二十一日上午十一時五十分，在板橋國小後
門前，我當時要左轉，．．．，後來我聽到我的後方有碰撞聲，我回頭看，
        看到告訴人跌倒，．．．」（詳參本院九十年十一月十四日訊問筆錄），足
        見被告於事發之際，已開始實施左轉動作。
（二）、又查，告訴人乙○○於警訊時指證：「我當時騎車從民權路方向往中正路方
        向騎，前面有一臺機車ＷＳＯ－七四三在板橋國小前面時突然向左違規左轉
        ，且未打方向燈，以致我來不及剎車而撞到該車的左側面，倒地後．．．」
        、「我當時右小腿有皮下瘀血，後來覺得膝蓋有怪怪的，又到臺北榮總醫院
        檢查，檢查結果係右膝前十字韌帶鬆脫併輕微積液，．．．車子有導流板及
        拉桿損壞」（詳參偵查卷第五頁九十年五月八日警訊筆錄」；其於檢察官訊
        問時指稱：「那天被告要左轉，左轉後才打方向燈，我剎車不及就撞上他，
        那個地方是雙黃線，我那時是以機車頭撞到他的機車左側後方，所以他知道
        我跌倒，．．．」（詳參偵查卷第二十頁九十年九月二十四日訊問筆錄）；
        且於本院調查審理時證稱：「當時被告突然從我的右邊衝出來，我騎車的時
        候是靠右騎，我是在白線和停車格之間行駛，我在騎車的時候沒有看到被告
        騎的機車，她是突然間從我的右側騎出來，．．．被告是轉了才打方向燈，
        我有撞上被告的車殼左後方，．．．」、「因為被告違規轉彎，我才撞到她
        的，．．．」（詳參本院九十年十一月十四日訊問筆錄及九十年十一月二十
        八日審判筆錄），核與被告前開自承要左轉等情相符，堪信告訴人乙○○指
        證被告違規左轉導致伊反應不及而跌倒一節，與事實相符。
（三）、再查道路交通安全規則第九十條及第九十一條第二款之規定，駕駛車輛，應
        遵守路交通標誌、標線之指示，且左轉彎時，應先顯示車輛前後之左邊向燈
        ，由駕駛人表示左臂平伸，手掌向下之手勢，而當時天候陰雨，惟視線良好
        ，道路為柏油路面、無障礙物、標誌、標線清晰，此有道路交通事故調查報
        告表一件及照片在卷可稽，足見被告駕車當時並無不能注意之情事。而告訴
        人乙○○受有右小腿皮下瘀血、右膝前十字韌帶鬆脫併輕後積液之普通傷害
        ，此亦有行政院退除役官兵輔導委員會臺北榮民總醫院九十年四月二十三日
        出具之診斷證明書及臺北縣立板橋醫院於九十年三月二十一日開立之驗傷診
        斷書各一件可考；被告當時既無不能注意之情事，竟疏於注意，違規左轉，
        致告訴人乙○○剎車不及而撞擊倒地受傷，堪信被告之駕駛過失行為，與告
        訴人乙○○受傷，有相當因果關係。被告嗣於本院審理時翻稱：是告訴人自
        己撞的云云，無從卸免其過失傷害罪責，事證明確，被告犯行洵堪認定。
二、按被告甲○○疏未注意依標線行駛及左轉規定左轉，致使告訴人乙○○受傷，核
    其所為，係犯刑法第二百八十四條第一項前段之過失傷害罪。爰審酌被告之過失
    程度，犯罪所生之危害、告訴人所受之傷勢、事後仍未與告訴人達成民事和解，
    及其犯後態度等一切情狀，量處如主文所示之刑，並諭知易科罰金之折算標準，
    以示懲儆。
據上論斷，應依刑事訴訟法第二百九十九條第一項前段，刑法第二百八十四條第一項
前段、第四十一條第一項，罰金罰鍰提高標準條例第一條前段、第二條，判決如主文
。
本案經檢察官吳宗光到庭執行職務
中    華    民    國      九十        年    十二      月    十二      日
                                      臺灣板橋地方法院交通法庭
                                          法  官   高    玉    舜
右正本證明與原本無異。
如不服本判決，應於判決送達後十日內，向本院提出上訴狀。
                                          書記官   田    世    杰
中    華    民    國      九十        年    十二      月    十三      日
附錄本案論罪科刑法條全文：
中華民國刑法第二百八十四條 (過失傷害罪)
因過失傷害人者，處六月以下有期徒刑、拘役或五百元以下罰金，致重傷者，處一年
以下有期徒刑、拘役或五百元以下罰金。
從事業務之人，因業務上之過失傷害人者，處一年以下有期徒刑、拘役或一千元以下
罰金，致重傷者，處三年以下有期徒刑、拘役或二千元以下罰金。


司法院資訊處製作；財團法人民間司法改革基金會備份。
